臺灣高等法院刑事裁定
111年度抗字第1164號
抗  告  人  
即  被  告  胡志宇


上列抗告人即被告因詐欺等案件，不服臺灣宜蘭地方法院中華民
國111年6月30日裁定（111年度聲判字第2號），提起抗告，本院
裁定如下：
    主  文
抗告駁回。
    理  由
一、原裁定意旨略以：本件不起訴處分及駁回再議處分書雖依抗
    告人即被告胡志宇（下稱被告）提出與「99+小額貸款」業
    者間前後文句內容顯示皆連貫之LINE對話內容，認被告係受
    人欺騙利用，被告辯稱伊並不知情，伊只是想要貸款，不知
    道會被人拿去做違法之事等語應屬可信，而認告訴人周霄雲
    聲請對被告之手機進行勘驗，並無必要；然依卷附被告歷次
    供述，被告就對方係以何通訊軟體聯絡（TELEGRAM或LINE）
    、對方的LINE暱稱為何（「PP『精品手錶代購』」或「99+小
    額貸款」）及LINE對話紀錄有無留存等情，前後供述不一，
    已有可疑，且被告於警詢時既稱係以通訊軟體TELEGRAM聯絡
    ，原對話內容均不見了云云，何以於偵查中復得以另提出完
    整之LINE對話內容，則該LINE對話紀錄何來，尚非無疑，是
    告訴人於偵查中指稱：坊間已有偽作LINE對話紀錄之軟體問
    世，網路上更有製造假對話紀錄之教學，遭詐欺集團成員涉
    訟時製造假證據欺騙法官等語，並聲請勘驗被告提出其手機
    中之LINE對話紀錄乙節，尚無全然無據，原偵查檢察官就告
    訴人此項指摘未詳為調查或斟酌，率以認定被告提出之LINE
    對話紀錄為真，不無率斷，原檢察官之偵查確未盡完備。而
    被告固提出證人李宸雍欲證明其前開提出之LINE對話紀錄來
    源，惟依證人李宸雍之證述，並無法證明其為被告登錄之LI
    NE帳號是否確係被告所使用？下載之對話紀錄內容為何？實
    無法執為有利於被告之認定，被告復無法提出該LINE對話紀
    錄之原始檔以供勘驗調查，則原偵查以被告提出之LINE對話
    紀錄，逕認被告所辯係因辦理貸款而將帳戶資料交出乙節可
    採，顯屬速斷。況被告除提供其帳戶資料外，復依指示提領
    高達新臺幣（下同）209萬5000元之金額，提領之期間達半
    月，已與一般貸款實務有違；且被告提出之前開LINE對話紀
    錄，並未提及各次提領之情形，被告復無法提出係何人指示
    其提款，及提領款項後交付何人之證據，參以指示之人與被
    告素不相識，甚未見面，彼此間毫無信任基礎，一般人豈可
    能毫無猶豫及懷疑即替他人提領高額款項，被告所辯均與常
    情有違，不足為採，即難認被告係因辦理貸款始將帳戶資料
    交付並提領款項。是以被告係年逾20歲之成年人，具備正常
    之智識能力，竟任意將其帳戶資料提供予不詳之人，對於他
    人利用其所交付之金融機構帳戶物件實施詐欺及洗錢行為，
    即有不違背其本意之犯意，且被告既可得而知其所提供之金
    融機構帳戶資料可能用於不法之詐欺、洗錢工具使用，則其
    提領、轉交之款項即應為不法犯罪所得之款項，仍依指示提
    領告訴人遭詐欺而輾轉匯入其帳戶內之款項，並將之交付詐
    欺集團其他成員，被告所為，自係犯組織犯罪防制條例第3
    條第1項後段之參與犯罪組織、洗錢防制法第14條第1項之一
    般洗錢及刑法第339條之4第1項第2款之三人以上共同詐欺取
    財罪之犯嫌甚明。本件依檢察官偵查所得證據，足認被告有
    告訴人所指詐欺、洗錢之犯罪嫌疑，告訴人據此聲請交付審
    判，為有理由，應予准許等語。
二、抗告意旨略以：原裁定據以對被告為不利之認定理由，主要
    有二，其一係被告未妥善保管與詐騙集團間之原始對話紀錄
    ，其二係被告未詳查詐騙集團之人員及背景即貿然至提款機
    領出鉅款為不合常理之情形。惟被告係將證據隨身攜帶以免
    弄丟，才會於車禍時連同鑰匙圈一同遺失，並非未妥善保管
    有利於己之證據，且車禍之發生無人能料，原裁定竟據以此
    憾事作為被告未妥善保管證據之理由，顯屬率斷。再者，依
    被告提出之對話紀錄，可知被告當時需錢孔急，對於融資公
    司之放貸程序又不熟悉，為求順利借得款項，僅得聽從融資
    公司之指示，始為詐騙集團提領鉅款，相信所為者並無違法
    僅係單純為其做金流，不當然表示被告因此具有主觀上之故
    意。綜上，原裁定應不得僅因被告證據保存方法未符原裁定
    之期待而據為對被告不利認定之理由，且被告係屬較無具備
    法律常識之一般人民，應不得將法律人對於違法情事較高度
    警覺性之可期待性套用於被告身上，而指責其可能知悉違法
    仍為之云云。
三、按刑事訴訟法第258條之1規定聲請人得向法院聲請交付審判
    ，係對於「檢察官不起訴或緩起訴裁量權」制衡之一種外部
    監督機制，法院僅就檢察官所為不起訴或緩起訴之處分是否
    正確加以審查，以防止檢察機關濫權。法院為交付審判之裁
    定時，視為案件已提起公訴，刑事訴訟法第258條之3第4項
    定有明文。是法院裁定交付審判，即如同檢察官提起公訴使
    案件進入審判程序。而法院裁定交付審判之前提，須依偵查
    卷內所存證據，或依刑事訴訟法第258條之3第3項為必要之
    調查後，確已符合同法第251條第1項規定「足認被告有犯罪
    嫌疑」之檢察官應提起公訴之情形，亦即該案件已經跨越起
    訴門檻，即得准許。再刑事訴訟法第251條第1項係規定「檢
    察官依偵查所得之證據，足認被告有犯罪嫌疑者，應提起公
    訴」，此所謂「有犯罪嫌疑」之起訴條件，並不以被訴之被
    告將來經法院審判結果確為有罪判決為必要，與同法第301
    條第1項前段規定「不能證明被告犯罪者應諭知無罪之判決
    」不同。即以檢察官起訴或經被害人自訴之被告，經法院綜
    合全案調查之證據審判結果，認為現有犯罪嫌疑之證據尚不
    足以證明其成立犯罪，而諭知其無罪之情形，係屬不同之訴
    訟程序層次架構（最高法院94年度台上字第4549號判決意旨
    參照）。是法院依偵查卷現存之證據，或為必要之調查後，
    認被告犯罪嫌疑之程度已足提起公訴時，即得裁定准許交付
    審判，然法院准許交付審判後，仍須經審判程序合法調查證
    據後，始能決定被告是否成立犯罪，非謂法院准許案件交付
    審判即認定被告有罪，只能說存有犯罪嫌疑。
四、經查：　　
　㈠原裁定准許本件交付審判之理由已敘明如下：
　⒈永豐商業銀行帳號00000000000000號帳戶（下稱永豐銀行帳
    戶）、國泰世華商業銀行帳號000000000000號帳戶（下稱國
    泰世華A帳戶）、000000000000號帳戶（下稱國泰世華B帳戶
    ）係被告所申辦使用，業據被告所自承，並有前開帳戶之客
    戶基本資料及帳戶交易明細附卷可稽（見臺灣宜蘭地方檢察
    署110年度偵字第7056號卷〈下稱偵字卷〉第22頁至第29頁）
    。告訴人遭詐騙而將1268萬元款項分次匯入陳金川所申辦之
    合作金庫帳號0000000000000號帳戶（下稱合作金庫帳戶）
    等事實，亦據告訴人指訴綦詳（見偵字卷第39頁至第43頁）
    ，復有合作金庫帳戶交易明細及告訴人提出手機接獲轉帳交
    易成功通知訊息之截圖相片9紙在卷為憑（見偵字卷第37頁
    、第48頁背面至第50頁背面）。嗣陳金川合作金庫帳戶內之
    1267萬6500元，經轉匯至被告永豐銀行帳戶內，其中160萬
    元再轉匯至被告國泰世華銀行A帳戶、其中40萬元轉匯至被
    告國泰世華銀行B帳戶、其中155萬元轉匯至黃士韋所申辦永
    豐商業銀行帳號0000000000000號帳戶內，黃士韋前開永豐
    商業銀行帳戶內款項中之40萬元，再經轉匯至被告國泰世華
    銀行B帳戶內乙節，亦有前開各帳戶之交易明細表存卷為憑
    。被告再於民國110年月3日、4日、8日、9日、12日、18日
    ，分別在宜蘭縣境內之萊爾富超商、全家超商內之自動櫃員
    機，提領其國泰世華銀行A、B帳戶內之款項共209萬5000元
    ，則有自動櫃員機之監視器錄影畫面擷取相片附卷為證（見
    偵字卷第9頁背面至第10頁），均堪以認定。
　⒉被告雖辯稱伊係因於網路填寫貸款資料欲辦理貸款，而依指
    示交付前開帳戶資料云云，並提出其與貸款業者間之LINE對
    話內容截圖1冊為證；然查：
　⑴被告於110年8月12日警詢時先供稱：伊於110年5月間，在家
    中上網尋找紓困貸款並留存資料，後續有一個LINE暱稱「PP
    精品手錶代購」之用戶加伊好友，詢問伊名下有何帳戶可用
    ，稱可協助伊申辦，但需提供帳戶，以便製作銀行往來紀錄
    ，後續才可成功貸款，對方另叫伊下載TELEGRAM通訊軟體，
    伊即依指示於6月初將伊永豐銀行、國泰世華銀行帳戶拍照
    及網銀帳密傳給對方，後面說公司會有錢入帳製造金流，為
    防止伊私自提領，要將國泰世華銀行帳戶之金融卡寄出，因
    伊手機之前有摔到，有換手機，所以TELEGRAM的對話紀錄都
    不見了，伊沒有提領被害人匯入伊前開帳戶內之款項交付不
    詳之人云云（見偵字卷第12頁至第15頁），並提出其與暱稱
    「PP『精品手錶代購』」於110年6月11日至12日間之LINE對話
    內容截圖8紙（見偵字卷第30頁至第31頁）為證；嗣於110年
    9月3日警詢時改稱：伊有持國泰世華銀行帳戶之金融卡提領
    款項，款項來源伊不清楚，貸款公司當時是說要幫伊製造金
    流，伊提領後全部交給貸款公司派來的助理云云（見偵字卷
    第16頁至第18頁），再於110年11月12日偵查時提出其與LIN
    E暱稱「99+小額貸款」於110年4月15日至110年6月1日間之L
    INE對話內容截圖1冊（見偵字卷第62頁至第77頁），則被告
    就對方係以何通訊軟體聯絡（TELEGRAM或LINE）、對方的LI
    NE暱稱為何（「PP『精品手錶代購』」或「99+小額貸款」）
    及LINE對話紀錄有無留存等情，前後供述不一，已有可疑，
    且被告於警詢時既稱係以通訊軟體TELEGRAM聯絡，原對話內
    容均不見了云云，何以於偵查中復得以另提出完整之LINE對
    話內容，則該LINE對話紀錄何來，尚非無疑，是告訴人於原
    偵查中指稱：坊間已有偽作LINE對話紀錄之軟體問世，網路
    上更有製造假對話紀錄之教學，遭詐欺集團成員涉訟時製造
    假證據欺騙法官等語，並聲請勘驗被告提出其手機中之LINE
    對話紀錄乙節，尚無全然無據，原偵查檢察官就告訴人此項
    指摘，未詳為調查或斟酌，率以認定被告提出之LINE對話紀
    錄為真，不無率斷，原檢察官之偵查確未盡完備。　
　⑵被告固提出證人李宸雍欲證明其前開提出之LINE對話紀錄來
    源，惟依證人李宸雍於原審調查時證稱：於去年（即110年
    ）9月多，被告稱手機壞了，問伊可不可以將LINE資料調出
    來，伊將被告給的LINE帳號密碼登錄後，就讓被告自己去操
    作了，伊只聽到被告在旁邊截圖，伊沒有幫被告把資料印出
    來等語（見臺灣宜蘭地方法院111年度聲判字第2號卷〈下稱
    聲判卷〉第111頁至第112頁），經質之證人李宸雍：被告請
    證人登錄之LINE帳號密碼，顯示名稱及圖案是否即係被告用
    以與證人聯絡之LINE帳號？證人李宸雍則答稱：頭像跟名字
    不一樣，被告之前跟伊聯絡的是一個魚的圖案，名稱伊忘了
    ，但伊幫被告登錄的時候不是這個名稱及圖案等語（見聲判
    卷第113頁），是證人李宸雍為被告登錄之LINE帳號是否確
    係被告所使用？又下載之對話紀錄內容為何？證人李宸雍均
    無法證明，則證人李宸雍之證述，實無法執為有利於被告之
    認定。　
　⑶再者，原審於調查時命被告提出其於偵查中所提出與LINE暱
    稱「99+小額貸款」對話內容之原始檔，被告以：該對話紀
    錄係伊自己備份的，用手機截圖，是圖檔，伊把圖檔存到電
    腦，再存到USB（隨身碟），伊全部備份在USB（隨身碟）內
    ，原始的檔案伊刪除了，伊於111年1月18或19日發生車禍，
    USB（隨身碟）和鑰匙圈綁在一起不見了等語為由而無法提
    出（見聲判卷第92頁）；然該對話紀錄既屬攸關被告是否有
    參與本件詐欺犯行主觀犯意之重要證據，且依被告所述係特
    別下載回來，則豈有未妥善保管，甚而率自手機內刪除致無
    留存原始檔案之理？從而，前開LINE對話紀錄是否為真實及
    其來源既有疑義，被告復無法提出該LINE對話紀錄之原始檔
    以供勘驗調查，則檢察官以被告提出之LINE對話紀錄，逕認
    被告所辯係因辦理貸款而將帳戶資料交出乙節可採，顯屬速
    斷。　
　⑷況被告除提供其帳戶資料外，復依指示提領高達209萬5000元
    之金額，提領之期間達半月，提領之金額龐大，已與一般貸
    款實務有違；且被告提出之前開LINE對話紀錄，並未提及各
    次提領之情形，被告復無法提出係何人指示其提款，及提領
    款項後交付何人之證據，參以指示之人與被告素不相識，甚
    未見面，彼此間毫無信任基礎，一般人豈可能毫無猶豫及懷
    疑即替他人提領高額款項，是被告所辯均與常情有違，不足
    為採，即難認被告係因辦理貸款始將帳戶資料交付並提領款
    項。
　⑸現今金融機構辦理開戶，無庸任何手續費及信用調查，而於
    不同之金融機構同時申辦帳戶，亦無任何限制，參以現行詐
    欺集團或非法行騙之人，多以蒐購或使用人頭帳戶作為出入
    帳戶，藉以逃避檢警之追緝，此為一般社會大眾所周知之事
    ，則依一般人之社會生活經驗，若欲使用金融機構帳戶，原
    可自行申請，而無向他人收取之必要，苟見他人不以自己名
    義申請金融機構帳戶，反而向他人取得使用，衡情當知渠等
    取得之金融機構帳戶乃被利用從事與財產有關之犯罪，並藉
    以斬斷金流，而掩飾、隱匿該犯罪所得之去向，以掩飾不法
    犯行，避免犯罪行為人曝光以逃避執法人員查緝；再金融貸
    款實務上，無論是以物品擔保或以信用擔保，均需提供一定
    保證或文件（如不動產、薪資轉帳證明等），供金融機構徵
    信審核、辦理對保，以核准可貸予之款項，然並無另行提供
    帳戶提款卡、密碼及存摺之必要。是依一般人之社會生活經
    驗，借貸者若見他人不以其還款能力之相關資料作為判斷貸
    款與否之認定，亦不要求提供抵押或擔保品，反而要求借貸
    者交付與貸款無關之金融帳戶物件，衡情借貸者對於該等銀
    行帳戶可能供他人作為財產犯罪之不法目的使用，當有合理
    之預期。被告係年逾20歲之成年人，具備正常之智識能力，
    對前述情形即應有所認識，竟任意將其帳戶資料提供予不詳
    之人，核其對於他人利用其所交付之金融機構帳戶物件實施
    詐欺及洗錢行為，亦有不違背其本意之犯意。再被告既可得
    而知其所提供之金融機構帳戶資料可能用於不法之詐欺、洗
    錢工具使用，其提領、轉交之款項即應為不法犯罪所得之款
    項，仍依指示提領告訴人遭詐欺而輾轉匯入其前開國泰世華
    銀行帳戶內之款項，並將之交付詐欺集團其他成員，則被告
    所為，係犯組織犯罪防制條例第3條第1項後段之參與犯罪組
    織、洗錢防制法第14條第1項之一般洗錢及刑法第339條之4
    第1項第2款之三人以上共同詐欺取財罪之犯嫌甚明。
　㈡可見原裁定已說明被告上開辯詞、提出之事證何以不採或不
    足為有利被告認定之憑據，並依卷內事證綜合判斷後，認定
    臺灣宜蘭地方檢察署檢察官110年度偵字第7056號、第7374
    號不起訴處分及臺灣高等檢察署檢察長111年度上聲議字第4
    55號駁回再議處分未確實調查釐清部分證據，被告涉犯組織
    犯罪防制條例第3條第1項後段之參與犯罪組織、洗錢防制法
    第14條第1項之一般洗錢及刑法第339條之4第1項第2款之三
    人以上共同詐欺取財罪之犯罪嫌疑已足提起公訴，而裁定准
    許交付審判，其認事用法並無違誤，經核並無不合。
　㈢被告固以前詞提起抗告，惟抗告意旨所述各情係屬是否足以
    證明被告犯罪之爭執，是否有理、可信，仍須經開啟交付審
    判後之調查、審理、辯論程序始能辨明，非一望即能明顯排
    除被告涉犯前揭罪嫌。是原裁定准許交付審判所持理由既係
    被告所涉犯嫌已跨越起訴門檻，且無違誤之處，業如前述，
    被告抗告意旨之無罪答辯理由僅能留待日後審理程序的攻防
    ，並無從使本院據以撤銷原准許交付審判之裁定。
五、綜上所述，被告猶執前詞提起抗告，並無理由，應予駁回。
據上論斷，應依刑事訴訟法第412條，裁定如主文。
中　　華　　民　　國　　111 　年　　8 　　月　　17　　日
                  刑事第四庭  審判長法　官  陳筱珮
                                    法　官  吳元曜
                                    法　官  羅郁婷
以上正本證明與原本無異。
不得再抗告。
                                    書記官  蔡易霖
中　　華　　民　　國　　111 　年　　8 　　月　　17　　日